【裁判字號】    97,交訴,47
【裁判日期】    970430
【裁判案由】    公共危險
【裁判全文】
臺灣彰化地方法院刑事判決              97年度交訴字第47號
公  訴  人  臺灣彰化地方法院檢察署檢察官
被      告  甲○○
                    168號
上列被告因公共危險案件，經檢察官提起公訴（97年度偵字第20
21號），本院依簡式審判程序審理，判決如下：
    主  文
甲○○駕駛動力交通工具肇事，致人受傷而逃逸，處有期徒刑捌
月。緩刑參年。
    犯罪事實
一、甲○○於民國97年2 月3 日凌晨，駕駛其不知情之母所有之
    車牌號碼QK－5175號自小客車，沿彰化縣員林鎮○○路由北
    往南方向行駛，欲前往同鎮員林國宅友人住處，於同日凌晨
    0 時10分許，途經彰化縣員林鎮○○里○○路與和平東街口
    前時，疏未注意車前狀況，貿然駛越上開交岔路口，而同一
    時地，適有乙○○與丙○○共同騎乘車牌號碼NOI －988 號
    機車，沿彰化縣員林鎮○○○街由東往西方向行駛，亦疏未
    注意車前狀況，即貿然駛越上開交岔路口，甲○○因避煞不
    及，而與之發生碰撞肇事，致乙○○與丙○○人車倒地，乙○○受有頭部外傷、腦震盪、胸部挫傷、背部挫傷及雙手外
    傷等傷害；丙○○受有頭部外傷、兩膝外傷及胸部挫傷等傷
    害（過失傷害部分，均未據告訴）。詎甲○○於肇事致乙○○、丙○○受傷後，竟因恐為警認定其有酒後不能安全駕車
    情事（服用酒類不能安全駕駛動力交通工具而駕駛部分，另
    為不起訴處分），乃未下車察看，且為逃避肇事責任，竟基
    於駕駛動力交通工具肇事致人受傷而逃逸之犯意，未對乙○○、丙○○採取必要之救護，並報警停留於現場等候處理，
    反而即行駕車離去現場。嗣為警循掉落現場之上開自小客車
    車牌，而查獲上情。
二、案經彰化縣警察局員林分局報請臺灣彰化地方法院檢察署檢
    察官偵查起訴。
    理  由
一、本件被告所犯係死刑、無期徒刑、最輕本刑為3 年以上有期
    徒刑以外之罪，其於準備程序就前揭被訴事實為有罪之陳述
    ，經受命法官告知簡式審判程序之旨，並聽取其與公訴人之
    意見後，本院認無不得或不宜改依簡式審判程序進行之處，
    爰依刑事訴訟法第273 條之1 第1 項、第284 條之1 ，裁定
    本案由受命法官獨任進行簡式審判程序，合先敘明。
二、上揭犯罪事實，業據被告甲○○於警、偵訊及本院審理時坦
    承不諱，核與證人即被害人乙○○、丙○○於警詢時之證述
    情節相符，此外，復有彰化縣警察局道路交通事故調查報告
    表（一）（二）、道路交通事故現場圖、彰化縣警察局鹿港
    分隊道路交通事故肇事人自首情形紀錄表、伍倫綜合醫院診
    斷證明書各1 紙、現場照片14張附卷可資佐證，足認被告自
    白核與事實相符，應堪採信。綜上所述，本案事證明確，被
    告犯行，洵堪認定。
三、按刑法第185 條之4 肇事逃逸罪，以駕駛動力交通工具肇事
    ，有致人死傷而逃逸之事實，為其犯罪構成要件，不以行為
    人明知被害人有死傷情形為必要（最高法院91年度臺上字第
    137 號刑事判決意旨參照）。再者，該肇事逃逸罪以處罰肇
    事後逃逸之駕駛人為目的，俾促使駕駛人於肇事後能對被害
    人即時救護，以減少死傷，是該罪之成立只以行為人有駕駛
    動力交通工具肇事，致人死傷而逃逸之事實為已足，至行為
    人之肇事有否過失，則非所問（最高法院92年度臺上字第44
    68號刑事判決意旨參照）。準此，汽車駕駛人駕駛汽車肇事
    ，不論其責任之歸屬為何，即有義務留在肇事現場，採取救
    護或其他必要措施，並向警察機關報告，以維護他人之生命
    與其他用路人之交通安全。本件被告既明知與被害人騎乘之
    機車發生碰撞，致被害人等人車倒地，理應對被害人當場受
    有傷害之情況已有認識，其竟未採取救護或其他必要措施，
    並向警察機關報告，反而即速行駕車離去，嗣始經警查獲，
    其確有肇事後逃逸之犯行，應堪認定。是核被告甲○○所為
    ，係犯刑法第185 條之4 肇事致人傷害逃逸罪。爰審酌被告
    駕駛執照遭註銷後仍駕車行駛道路，又於肇致車禍並使被害
    人受傷後，猶駕車逃逸，置被害人安危於不顧，其所生危害
    非輕，然考量其事後已就過失傷害部分與告訴人達成和解，
    有彰化縣員林鎮調解委員會調解書1 紙在卷可參，並坦承犯
    行，態度尚屬良好，暨其智識程度、生活狀況等一切情狀，
    量處如主文所示之刑。再被告前於86年間因業務過失傷害案
    件，經臺灣苗栗地方法院以86年度交易字第11號判處有期徒
    刑2 月，於86年12月8 日易科罰金執行完畢後，5 年內未曾
    再因故意犯罪而受有期徒刑以上刑之宣告，此有臺灣彰化地
    方法院檢察署刑案資料查註紀錄表及臺灣高等法院被告前案
    紀錄表各1 份在卷為憑，其因一時失慮致罹刑章，然既就過
    失傷害部分與被害人達成和解，有彰化縣員林鎮調解委員會
    調解書1 紙在卷可佐，則經此偵審程序與論罪科刑之教訓後
    ，當知所警惕，而無再犯之虞，本院認所宣告之刑以暫不執
    行為適當，併宣告緩刑3 年，以啟自新。
據上論斷，依刑事訴訟法第273 條之1 第1 項、第299 條第1 項
前段，刑法第185 條之4 、第74條第1 項第2 款，判決如主文。
本案經檢察官蔡明達到庭執行職務。
中    華    民    國    97    年    4     月    30    日
                  刑事第一庭    法      官  胡宜如
以上正本證明與原本無異。
如不服本判決，應於送達後10日內向本院提出上訴狀，上訴書狀
應敘述具體理由（須附繕本）。
告訴人或被害人對於判決如有不服具備理由請求檢察官上訴者，
其上訴期間之計算係以檢察官收受判決正本之日期為準。
中    華    民    國    97    年    4     月    30    日
                                書  記  官  蕭秀吉
附錄本案論罪科刑法條：
中華民國刑法第185條之4
駕駛動力交通工具肇事，致人死傷而逃逸者，處 6 月以上 5 年
以下有期徒刑。


司法院資訊處製作；財團法人民間司法改革基金會備份。
